臺灣彰化地方法院刑事判決　　　　　　　 96年度訴字第692號
公　訴　人　臺灣彰化地方法院檢察署檢察官
被　　　告　甲○○
選任辯護人　林基豐律師
上列被告因毒品危害防制條例案件，經檢察官提起公訴（96年度
偵字第2222號、第2437號）及同署檢察官移送併案審理（96年度
偵字第3983號），本院判決如下：
    主  文
甲○○販賣第一級毒品，處有期徒刑拾陸年，褫奪公權拾年。扣
案第一級毒品海洛因參包（合計淨重壹點玖參公克）沒收銷燬之
；葡萄糖壹包（淨重捌點捌壹公克）、夾鏈袋參包、行動電話壹
支（不含SIM卡），均沒收；未扣案之販賣第一級毒品所得新臺
幣參萬玖仟元沒收，如全部或一部不能沒收時，以其財產抵償之
。又販賣第二級毒品，處有期徒刑捌年；扣案之第二級毒品甲基
安非他命參包（合計毛重玖點肆伍公克）沒收銷燬之；夾鏈袋參
包、行動電話壹支（不含SIM卡），均沒收；未扣案之販賣第二
級毒品所得新臺幣玖仟伍佰元沒收，如全部或一部不能沒收時，
以其財產抵償之。應執行有期徒刑貳拾年，褫奪公權拾年。扣案
之第一級毒品海洛因參包（合計淨重壹點玖參公克）、第二級毒
品甲基安非他命參包（合計毛重玖點肆伍公克），沒收銷燬之；
葡萄糖壹包（淨重捌點捌壹公克）、夾鏈袋參包、行動電話壹支
（不含SIM卡）均沒收；犯罪所得新臺幣參萬玖仟元、玖仟伍佰
元，均沒收，如全部或一部不能沒收時，以其財產抵償之。
    事  實
一、甲○○明知海洛因、甲基安非他命業經毒品危害防制條例列
    為第一、二級毒品管制，不得非法販賣，竟分別基於意圖營
    利反覆、延續實施販賣第一、二級毒品海洛因、甲基安非他
    命以賺取差價牟利之犯意，以其所有之行動電話1支（交換
    使用門號為0000-000000、0000-000000號之SIM卡）作為對
    外聯絡販賣第一、二級毒品海洛因、甲基安非他命之通訊工
    具，由欲購買第一、二級毒品海洛因、甲基安非他命者，撥
    打前開行動電話號碼，與甲○○聯繫交易時間、地點、數量
    及價格等事宜後，再由甲○○本人持施用毒品者所需數量之
    海洛因或甲基安非他命至約定地點，或由施用毒品者至甲○
    ○位於彰化縣員林鎮○○街118號307室之租屋處（下稱租屋
    處）與之見面完成交易，甲○○即分別以上開方式，反覆延
    續實施下列販賣第一、二級毒品海洛因、甲基安非他命之行
    為：
  (一)自民國（下同）95 年12月底某日起至96年2月28日止，施
    有禮（施用毒品部分，另案偵辦中）以門號0000-000000 號
    行動電話撥打甲○○所使用之門號0000-000000、0000-0000
    00號行動電話，向甲○○購買海洛因，雙方約在甲○○租屋
    處交易，由甲○○以每次新臺幣（下同）1 千元之價格，販
    賣海洛因予施有禮，計20次（毒品重量均不詳）。販賣海洛
    因所得共計2萬元。
  (二)自95年8、9 月間某日起至96年1月底某日止，胡裕碩（施
    用毒品部分，另案偵辦中）以門號0000-000000 號行動電話
    撥打甲○○所使用之門號0000-000000 號行動電話，向甲○
    ○購買海洛因，雙方約在甲○○租屋處交易，由甲○○以每
    次2千元之價格，販賣海洛因予胡裕碩，計5次（毒品重量均
    不詳）；以6 千元之價格，販賣海洛因（毒品重量不詳）予
    胡裕碩1次。販賣海洛因所得共計1萬6千元。
  (三)自96 年2月初某日起至96年2月7日止，葉育晉（施用毒品
    部分，另案偵辦中）以門號0000-000000 號行動電話撥打甲
    ○○所使用之門號0000-000000 號行動電話，向甲○○購買
    海洛因，雙方約在彰化縣埤頭鄉○○路旁，或彰化縣員林鎮
   「員林戲院」前交易，由甲○○以每次1千元之價格，販賣海
    洛因予葉育晉，計3次（毒品重量均不詳）。販賣海洛因所
    得共計3000元。
  (四)自95 年12月中旬某日起至96年2月底某日止，劉聰郎（施
    用毒品部分，另案偵辦中）以門號0000-000000 號行動電話
    撥打甲○○所使用之門號0000-000000 號行動電話，向甲○
    ○購買甲基安非他命，雙方約在彰化縣員林鎮某7─11 便利
    超商前或甲○○租屋處交易，由甲○○以每次1000元之價格
    ，販賣甲基安非他命予劉聰郎，計3次（毒品重量均不詳）
    。販賣甲基安非他命所得共計3000元。
  (五)於96 年2月12日，謝宗利（施用毒品部分，另案偵辦中）
    以門號0000-000000號行動電話撥打甲○○所使用之門號000
    0-000000號行動電話，向甲○○購買甲基安非他命，雙方約
    在彰化縣埔心鄉某OK便利超商前交易，由甲○○以1500元之
    價格，販賣甲基安非他命予謝宗利，計1 次（毒品重量均不
    詳）。販賣甲基安非他命所得共計1500元。
  (六)於96年1月29日，林家豐（施用毒品部分，另案偵辦中）
    以門號0000-000000號行動電話撥打甲○○所使用之門號000
    0-000000號行動電話，向甲○○購買甲基安非他命，雙方約
    在彰化縣員林鎮「優美大飯店」前交易，由甲○○以3000元
    之價格，販賣甲基安非他命予林家豐，計1 次（毒品重量均
    不詳）。販賣甲基安非他命所得共計3000元。
  (七)於96年1月27日，彭明雄（施用毒品部分，另案偵辦中）
    以門號00-0000000號室內電話撥打甲○○所使用之門號0000
    -000000 號行動電話，向甲○○購買甲基安非他命，雙方約
    在彰化縣溪洲鄉大庄村松腳巷28號交易，由甲○○以2000元
    之價格，販賣甲基安非他命予彭明雄，計1 次（毒品重量均
    不詳）。販賣甲基安非他命所得共計2000元。
二、嗣於96年3月2日上午10時許，在彰化縣員林鎮○○街118 號
    307室之租屋處，為警持搜索票執行搜索而查獲，並扣得海
    洛因3小包（淨重計1.93公克）、安非他命3小包（毛重計
    9.45 公克）、葡萄糖1包（淨重8.81公克）、夾鏈袋3包、
    NOKIA牌（內有門號0000000000號SIM卡1片）行動電話1支及
    與本案無關之現金10300元及玻璃吸食器2支等物，而查悉上
    情。
三、案經彰化縣警察局北斗分局報請臺灣彰化地方法院檢察署檢
    察官偵查起訴。
    理  由
壹、證據能力：
    本案下列引用之供述及非供述證據，經本院依法踐行調查證
    據程序，公訴人及被告、辯護人均不爭執各該證據之證據能
    力，且亦查無依法應排除其證據能力之情形，是後述所引用
    證據之證據能力均無疑義，合先敘明。
貳、認定犯罪事實所憑之證據及理由
一、被告甲○○於本院審理時均坦承全部犯罪事實（見本院96年
    6 月7日準備程序筆錄第5頁、96年9月18日審判筆錄第12-15
    頁），核與証人施有禮、胡裕碩、葉育晉、劉聰郎、謝宗利
    、林家豐及彭明雄於警詢及偵查中之証述情節均屬相符，且
    徵諸上開證人施有禮等人分別有施用海洛因、甲基安非他命
    之行為，為其等分別於警偵訊中坦言，且施有禮、胡裕碩、
    劉聰郎、林家豐及彭明雄等有施用毒品之前科紀錄，亦有臺
    灣高等法院被告前案紀錄表、內政部警政署刑案資訊系統個
    別查詢摘要表附卷可查，則其等有施用海洛因、甲基安非他
    命之情事，應為屬實，再參之被告甲○○亦自陳確有販賣海
    洛因、甲基安非他命之事實，足認該等證人所證，均信而有
    徵，堪以採信。此外，並有葡萄糖1包（淨重8.81公克）、
    夾鏈袋3包、行動電話1支等物扣案可稽，及臺灣彰化地方法
    院檢察署通訊監察書2份（門號0000-000000，附於96偵字第
    22 22號偵卷9-10頁、96偵字第3983號偵卷6-7頁、96偵字第
    222 2號偵卷11-12頁、96偵字第3983號偵卷8-9頁）及其等
    所附之通訊監察譯文等在卷可參。又扣案之3小包白粉，合
    計淨重1.93公克，空包裝總重1.01公克），經送法務部調查
    局鑑定結果，均含第一級毒品海洛因之成分等情，有法務部
    調查局96年3月27日調科壹字第09623027570號鑑定書足憑（
    見96 偵字第2222號偵卷318頁）；另扣案之白色或無色透明
    結晶或結晶性粉末3小包（毛重9.45公克），經查獲機關彰
    化縣警察局北斗分局檢驗結果，亦檢出第二級毒品甲基安非
    他命之成分等情，有該局查獲涉嫌毒品危害防制條例毒品初
    步檢驗報告單一份在卷可憑（96偵字第2222號偵卷202頁）
    ，其分屬毒品危害防制條例第2條第2項第1、2款所規定之第
    一、二級毒品無疑。
二、上揭證據參互以觀，被告甲○○之自白足認與事實相符，自
    堪採信。又被告自陳販賣毒品海洛因、甲基安非他命乃賺得
    供其可施用毒品海洛因、甲基安非他命之金錢（即俗稱以毒
    養毒）等語不諱，復參諸海洛因、安非他命價格昂貴，為政
    府明令禁止非法持有、買賣之毒品，又販賣毒品既係違法行
    為，當非可公然為之，亦無公定價格，且容易分裝，而海洛
    因更可以葡萄糖粉末等稀釋純度，增減份量，是以每次買賣
    之價量，可能隨時依雙方關係深淺、資力、需求量及對行情
    之認知、來源是否充裕、查緝是否嚴謹、購買者被查獲時供
    述購買對象之可能風險之評估等情形，而異其標準，非可一
    概而論。是以販賣之利得，除被告坦承犯行或價量俱臻明確
    外，委難察得實情，販賣之人從價差或量差中牟利之方式雖
    異，其意圖營利之販賣行為則同一，則販賣者倘非無利可圖
    ，自無甘冒違法重責而從事原價交易之理。本件雖因證人等
    無法明確指明其等所購買之毒品每包重量若干，本院亦未能
    明確查出被告販入售出之價差、量差，然依前揭說明，被告
    倘非具營利意圖，衡情其自可對上揭購毒者告知毒品之購買
    來源，由上揭購毒者自行前往購買已足，自無必要多次與上
    揭購毒者以現金一手交錢一手交貨之方式交易，被告顯具有
    意圖營利販賣海洛因與甲基安非他命之犯意及獲利之事實，
    亦堪認定。
三、再者，因被告販賣毒品海洛因、甲基安非他命次數之事實認
    定直接影響本院諭知販賣毒品所得沒收金額之多寡，自有加
    以特定之必要，而上開證人、被告對此既無從精確描述，則
    本院依「罪疑唯輕」之刑事法原則，乃從較有利於被告之事
    實認定，就各該證人歷次證詞中被告所自承者，採認其中次
    數最少、金額最低者，以此最有利之原則認定被告販賣之次
    數，並計算其犯罪所得，而據以認定如上開犯罪事實欄所載
    之次數、價格。準此，被告販賣第一級毒品部分，獲利計 3
    萬9 千元，販賣第二級毒品部分，獲利計9千5百元，故而起
    訴書所載販賣海洛因與甲基安非他命之次數、金額，容有所
    誤，然因公訴人認上開販賣行為均係屬集合犯之實質上一罪
    關係，乃附此敘明，而無庸另為無罪或不另為無罪之諭知。
四、綜上，本案犯罪事實之事證已臻明確，被告甲○○犯行洵堪
    認定，應予依法論科。
、論罪科刑理由：
一、查海洛因屬鴉片類毒品，施用者會產生興奮、自暴自棄、急
    於依賴藥物、情緒不穩定，瞳孔收縮、精神弛怠、性衝動減
    弱、產生幻覺、視力減退、便秘、呼吸抑制、嘔吐、言語發
    生障礙、注意力分散等症狀。濫用過量者會因昏睡、昏迷、
    體溫下降、血壓降低、呼吸抑制導致休克而死。施用者在極
    短的時間內，就會因為耐藥性的產生而使需求量急速增加，
    使心理上或生理上都會對海洛因產生強烈的渴求與依賴，一
    旦成癮，戒治困難；又「安非他命類」（Amphetamine-like
    ）藥品係甲基苯乙胺化學合成麻醉藥品，屬中樞神經興奮劑
    ，吸用後會引起不安、頭昏、亢進性反應、失眠、焦慮、譫
    妄、慢性中毒、精神障礙﹑類似精神分裂症之錯覺、幻覺、
    妄想及伴有行動與性格異常等副作用，並有輕微之成癮性，
    嚴重危害身心健康，而慣用者由於精神錯亂，更具暴力攻擊
    及反社會行為、自殺等傾向，後果堪慮，尤以戒解不易，其
    毒害亦不在煙毒之下，是以海洛因及甲基安非他命分別列為
    毒品危害防制條例第2條第2項第1、2款之第一、二級毒品，
    不得非法持有及販賣。核被告甲○○所為販賣第一級毒品海
    洛因之犯行，係犯毒品危害防制條例第4條第1項之販賣第一
    級毒品罪；被告所為販賣第二級毒品甲基安非他命之犯行，
    則係犯同條第2 項之販賣第二級毒品罪。被告甲○○持有第
    一、二級毒品海洛因、甲基安非他命之目的既在於供己販賣
    之用，則其持有第一、二級毒品之低度行為，應為販賣之高
    度行為所吸收，不另論罪。
二、再按，學理上包括一罪概念中，關於集合犯之態樣，係指依
    一般社會通念，特定犯罪行為具有反覆實施之特性，而藉由
    法條中客觀構成要件之行為要素，涵括上開具有反覆實施特
    性之數個犯罪行為，僅接受一次刑法之評價為已足。因刑事
    法若干犯罪行為，本質上原具有反覆、延續實行之特徵，立
    法時既予特別歸類，定為犯罪構成要件之行為要素，則行為
    人基於概括之犯意，在密切接近之一定時、地持續實行之複
    次行為，倘依社會通念，於客觀上認為符合一個反覆、延續
    性之行為觀念者，於刑法評價上，即應僅成立一罪。學理上
    所稱「集合犯」之職業性、營業性或收集性等具有重複特質
    之犯罪均屬之，例如經營、從事業務、收集、販賣、製造、
    散布等行為概念者是（最高法院95年度臺上字第1079號判決
    意旨參照）。而在立法上，以營利為構成要件之犯罪，通常
    具有反覆、延續實施同一犯罪行為之特性，因其本質乃多數
    行為之集合或一定行為之反覆實施，故立法上予以擬制，定
    為一罪。本案被告前揭販賣毒品海洛因及甲基安非他命之行
    為，具有反覆、延續實行之特徵，從而在行為概念上，縱有
    多次販賣之舉措，仍應評價認係包括一罪之集合犯，論以被
    告一販賣第一級毒品海洛因及販賣第二級毒品甲基安非他命
    既遂罪為已足。檢察官移送併辦部分，與已起訴部分因有裁
    判上一罪關係，已如上述，為起訴效力所及，本院自得併予
    審理，併此敘明。
三、末查被告雖有販賣第一級毒品海洛因之行為，惟販賣對象僅
    為3位，其販賣係因已身患有癌症，（有彰化基督教醫院診
    斷書在卷可參，附於本院96年聲字第1050號卷）而施用第一
    級毒品海洛因及第二級毒品甲基安非他命以止痛，而為賺取
    可供自己施用第一級毒品海洛因及第二級毒品甲基安非他命
    之費用，足見被告實係因自己施用毒品入不敷出，而兼賣營
    利，犯罪情節尚與大量販售毒品，毒化社會之大毒梟有異，
    是認被告對於法益侵害之程度有限，衡其情節，縱處以販賣
    第一級毒品罪之法定最低度刑，猶嫌過重，其情狀顯堪憫恕
    ，爰依刑法第59條規定就販賣第一級毒品罪部分酌量減輕其
    刑。
四、爰審酌被告已有施用毒品之前科紀錄，有上開臺灣高等法院
    被告前案紀錄表可查，己身已受毒品危害，竟未能從中記取
    教訓，深切體認毒品危害身心健康之鉅，為獲得自己施用毒
    品海洛因及甲基安非他命之利益，即為販賣毒品海洛因及甲
    基安非他命之犯行，無視上開海洛因及甲基安非他命均足以
    使施用者導致精神障礙、性格異常，甚至造成生命危險之生
    理成癮性及心理依賴性，嚴重影響社會治安、戕害國民身心
    健康，惡性非輕，惟念及其犯罪之動機、方法、手段，販賣
    毒品次數，所獲利益，及犯後已坦承犯行、深知悔悟且態度
    良好等一切情狀，量處如主文所示之刑，以資懲儆。另本案
    就被告販賣第一級毒品部分，因認有褫奪公權之必要，依刑
    法第36條、第37條第2項之規定，宣告褫奪公權拾年。
五、沒收：
  (一)扣案之第一級毒品海洛因3小包（淨重計1.93公克）、甲
      基安非他命3小包（毛重計9.45公克），應依毒品危害防
      制條例第18條第1項規定，分別於販賣第一級毒品罪及販
      賣第二級毒品罪項宣告沒收銷燬之。
  (二)又毒品危害防制條例第19 條第1項規定，犯販賣毒品罪者
    ，其犯罪所得之財物均沒收之，係採義務沒收主義。故販賣
    毒品所得之對價，不問其中成本若干，利潤多少，均應全部
    諭知沒收，貫徹政府查禁煙毒之決心，以符立法本旨（最高
    法院91年度台上字第2419號判決意旨可供參照）。茲被告販
    賣第一級毒品及第二級毒品所得39000元、9500元雖未扣案
    ，仍應依上開說明及規定予以宣告沒收，其不能沒收之部分
    ，以其財產抵償之。
  (三)另扣案之行動電話1支（不含SIM卡）、夾鏈袋3包，業經
      被告供明均為其所有、供聯絡販賣第一級品、第二級毒品
      之用，均應依毒品危害防制條例第19條第1項之規定於被
      告販賣第一、二級毒品罪項下沒收之。又葡萄糖1包（淨
      重8.81公克），係屬被告所有之物，供被告販賣第一級毒
      品之用，業據被告供承在卷，併依毒品危害防制條例第19
      條第1項之規定，均併予諭知沒收。至於被告持以聯絡販
      賣第一、二級毒品所用之門號0000-000000、0000-000000
      號之SIM卡，依國內電信公司定型化契約之約定，該晶片
      卡之所有權仍屬電信公司所有，申請人僅因承租門號而取
      得使用權，而毒品危害防制條例第19條第1項規定宣告沒
      收，並無如同條例第18條第1項所定（不問屬於犯人所有
      與否，沒收之）之明文，故應屬相對沒收主義之立法，其
      應沒收之物，應以屬被告所有者為限（最高法院93年度臺
      上字第462號判決參照），準此，上開SIM卡既非屬被告所
      有之物，且非屬違禁物，核與沒收之要件不符，自不得併
      予宣告沒收。再本件警方執行搜索時另查扣之玻璃吸食器
      1支，查無任何證據足證與被告前開販毒行為有何直接關
      聯，並非本案所認定之犯罪所用或預備或所得之物，扣案
      之10300元現金係其子所給予，亦經被告陳明在卷，茲無
      證據足認係其販毒所用或所得，核與其本件之販毒犯行無
      涉，爰均不予宣告沒收，併此敘明。
肆、應適用法條
一、刑事訴訟法第299條第1項前段。
二、毒品危害防制條例第4條第1項、第2項、第18條第1項前段、
    第19條第1項。
三、刑法第11條前段、第51條第5款、第59條、第37條第2項。
本案經檢察官陳茂榮到庭執行職務。
中　　華　　民　　國　　96　　年　　10　　月　　2 　　日
   　　　     刑事第三庭  審判長法  官  姚銘鴻
                                法  官  吳俊螢
                                法  官  葉明松
以上正本證明與原本無異。
如不服本判決，應於判決送達後10日內，向本院提出上訴書狀，
上訴書狀應「敘述具體上訴理由」，並按他造當事人之人數附繕
本。「切勿逕送上級法院」。
中　　華　　民　　國　　96　　年　　10　　月　　2 　　日
                                書記官　郭佳雯
毒品危害防制條例第4條第1項、第2項
製造、運輸、販賣第一級毒品者，處死刑或無期徒刑；處無期徒
刑者，得併科新臺幣 1 千萬元以下罰金。
製造、運輸、販賣第二級毒品者，處無期徒刑或 7 年以上有期徒
刑，得併科新臺幣 7 百萬元以下罰金。
毒品危害防制條例第18條第1項前段
查獲之第一、二級毒品及專供製造或施用第一、二級毒品之器具
，不問屬於犯人與否，均沒收銷燬之；查獲之第三、四級毒品及
製造或施用毒品之器具，無正當理由而擅自持有者，均沒入銷燬
之。
毒品危害防制條例第19條第1項
犯第 4 條至第 9 條、第 12 條、第 13 條或第 14 條第 1 項、
第2項之罪者，其供犯罪所用或因犯罪所得之財物，均沒收之，
如全部或一部不能沒收時，追徵其價額或以其財產抵償之。
